臺灣高等法院刑事判決　　　　　　　　　　　　　九十一年度上訴字第一○五七號
　　上　訴　人
　　即　被　告　甲○○
右上訴人因偽造文書等案件，不服臺灣板橋地方法院，九十年度訴字第一九三二號，
中華民國九十一年二月六日第一審判決（起訴案號：臺灣板橋地方法院檢察署九十年
度偵字第一六四七六號）提起上訴，本院判決如左：
    主  文
上訴駁回。
    事  實
一、甲○○曾於民國八十三年間因詐欺案件，經本院以八十三年度上易字第二○六○
    號判決判處有期徒刑一年十月確定，於八十四年七月十六日執行完畢，仍不知悔
    悟，竟意圖為自己不法之所有，基於概括之犯意，先於八十八年十二月間某日，
    在臺北縣永和市○○街八十三巷一號五樓乙○○之住處，冒名「陳志宏」，向乙
    ○○詐稱其友人經營茶藝館生意云云，邀乙○○投資，使乙○○陷於錯誤，先後
    於前開住處及永和市○○路郵局前各交付新臺幣 (下同)十萬元。嗣因甲○○始
    終拒絕帶乙○○前去查看茶藝館之營業情形，乙○○心覺有異而要求退還股金，
    甲○○又承前之概括犯意，於同年十二月底某日，在永和市○○路郵局前 (起訴
    書誤載為在乙○○住處)，交付由芝觀園茶藝館有限公司所簽發、以上海商業儲
    蓄銀行總行營業部為付款人、發票日為八十九年四月一日、面額為二十六萬二千
    元之支票一紙予乙○○，並在該支票之背面偽簽「陳志宏」之署押一枚為背書而
    行使之，向乙○○訛稱該支票屆期將兌現云云，而要求乙○○補給差額六萬元，
    致乙○○陷於錯誤，如數給付，而生損害於乙○○及陳志宏。迨上開支票屆期提
    示未獲付款，乙○○始知受騙。
二、案經乙○○訴由臺灣板橋地方法院檢察署檢察官偵查起訴。
    理  由
一、訊據上訴人即被告甲○○固坦承於右揭時地冒名「陳志宏」邀乙○○投資茶藝館
    生意，先後收受乙○○交付之二十六萬元，及於上開支票之背面偽簽「陳志宏」
    之署押為背書後交付乙○○等事實，惟否認有何詐欺犯行，於原審辯稱：伊友人
    「麗華」確有在臺北市○○街開設「遠東茶藝館」，伊原來有暗股，乃將股權轉
    讓給乙○○，後來該店已停業。伊交付乙○○之二十六萬二千元之支票是綽號「
    阿華」之人給付伊之皮衣貨款，伊不知會跳票云云。經查：右揭犯罪事實業據告
    訴人乙○○指述綦詳，且有上開支票暨退票理由單影本一件在卷可稽（偵字第七
    七三七號卷第四頁）。又被告於原審供稱：茶藝館約在八十八年八月中旬開的，
    開不到二、三個月就沒有開了，我原來是插暗股，十一月要去領股金就領不到等
    語（原審卷第二十八頁至第二十九頁），則其既明知該茶藝館業已停業，竟仍於
    八十八年十二月間冒名「陳志宏」邀告訴人投資茶藝館生意，並向告訴人收取股
    金，足認其應有為自己不法所有之詐欺犯意。再者被告為再向告訴人訛詐六萬元
    ，竟又在上開支票之背面偽造「陳志宏」之背書，以取信於告訴人，嗣則分文未
    付，足彰其非但客觀上已有欺罔告訴人之事實，其主觀上亦應有不法詐取財物之
    犯意無疑。是被告前揭所辯無非卸責飾詞，委不足採，罪證明確，其犯行至堪認
    定。
二、核被告所為，係犯刑法第二百十六條、第二百十條之行使偽造私文書罪及第三百
    三十九條第一項之詐欺取財罪。被告在支票背面偽造「陳志宏」署押而偽造背書
    ，其偽造署押為偽造私文書之階段行為不另論處，偽造私文書而後行使，偽造之
    低度行為應為行使之高度行為所吸收，僅論行使偽造私文書罪。其先後二次詐欺
    取財犯行，時間緊接，犯罪構成要件相同，顯係基於概括犯意而為，應依連續犯
    之規定論以一罪。又其所犯行使偽造私文書與連續詐欺財取二罪之間，有方法結
    果之牽連關係，依刑法第五十五條之規定，應從較重之行使偽造私文書罪處斷。
    查被告曾於八十三年間因詐欺案件，經本院以八十三年度上易字第二○六○號判
    決判處有期徒刑一年十月確定，於八十四年七月十六日執行完畢，有臺灣高等法
    院檢察署刑案紀錄簡覆表附卷可按，其於五年內再犯本件有期徒刑以上之罪，為
    累犯，應依法加重其刑。又被告行為後，刑法第四十一條業於九十年一月四日經
    立法院修正通過，並經總統於九十年一月十日公布，而於同年一月十二日生效施
    行，其修正後條文為「犯最重本刑為五年以下有期徒刑以下之刑之罪，而受六個
    月以下有期徒刑或拘役之宣告，因身體、教育、職業、家庭之關係或其他正當事
    由，執行顯有困難者，得以一元以上三元以下折算一日，易科罰金。但確因不執
    行所宣告之刑，難收矯正之效，或難以維持法秩序者，不在此限。」「併合處罰
    之數罪，均有前項情形，其應執行之刑逾六月者，亦同」，與修正前刑法第四十
    一條相較結果，修正後條文顯較有利於被告，故本件既符合修正後刑法第四十一
    條第一項規定之情形，自應依刑法第二條第一項前段規定，依修正後刑法第四十
    一條第一項規定併諭知易科罰金之折算標準，併此敘明。
三、原審以被告罪證明確，適用刑法第二條第一項前段、第二百十六條、第二百十條
    、第三百三十九條第一項、第五十五條、第四十七條、（修正後）第四十一條第
    一項、第二百十九條，罰金罰鍰提高標準條例第一條前段、第二條，併爰審酌被
    告之素行狀況、犯罪動機、手段、目的、所生危害及犯罪後態度等一切情狀，量
    處處有期徒刑四月，並諭知易科罰金之折算標準。至於被告在如附表所示支票背
    面偽造之「陳志宏」署押一枚，應依刑法第二百十九條之規定併予宣告沒收。經
    核其認事用法，洵無違誤，量刑亦屬妥適，被告未具理由上訴，為無理由，應予
    駁回。
四、被告經合法傳喚無正當理由不到庭，爰不待其陳述逕行判決。
據上論斷，應依刑事訴訟法第三百六十八條、第三百七十一條，判決如主文。
本案經檢察官呂光華到庭執行職務。
中      華      民      國    九十一    年      七      月     十七     日
              臺灣高等法院刑事第十九庭
                                  審判長法  官  許  國  宏
                                        法  官  林  勤  純
                                        法  官  洪  光  燦
右正本證明與原本無異。
如不服本判決應於收受送達後十日內向本院提出上訴書狀，其未敘述上訴之理由者並
得於提起上訴後十日內向本院補提理由書（均須按他造當事人之人數附繕本）。
                                        書記官  陳  玉  嬋
中      華      民      國    九十一    年      七      月     十七     日
附錄：本案論罪科刑法條全文
刑法第三百三十九條第一項
意圖為自己或第三人不法之所有，以詐術使人將本人或第三人之物交付者，處五年以
下有期徒刑、拘役或科或併科一千元以下罰金。
刑法第二百十六條
行使第二百十條至第二百十五條之文書者，依偽造、變造文書或登載不實事項或使登
載不實事項之規定處斷。
刑法第二百十條
偽造、變造私文書，足以生損害於公眾或他人者，處五年以下有期徒刑。
附表
以上海商業儲蓄銀行總行營業部為付款人、發票人為芝觀園茶藝館有限公司、票號0
000000號、發票日為八十九年四月一日、面額為新臺幣二十六萬二千元之支票
一紙。
